【裁判字號】    95,訴,2497
【裁判日期】    950918
【裁判案由】    毒品危害防制條例
【裁判全文】
臺灣板橋地方法院刑事判決              95年度訴字第2497號
公  訴  人  臺灣板橋地方法院檢察署檢察官
被      告  甲○○
                    （現另案於臺灣臺北看守所羈押中）
上列被告因違反毒品危害防制條例案件，經檢察官提起公訴（95
年度毒偵字第4460號），被告於本院準備程序進行中就被訴事實
為有罪之陳述，經本院告知被告簡式審判程序之旨，並聽取當事
人之意見後，合議庭裁定由受命法官獨任進行簡式審判程序，本
院判決如下：
    主  文
甲○○連續施用第一級毒品，累犯，處有期徒刑壹年貳月；又連
續施用第二級毒品，累犯，處有期徒刑拾月。扣案之玻璃球吸食
器壹支、放置於玻璃球吸食器內用以施用第二級毒品甲基安非他
命所用之吸管貳支及殘渣袋壹只，均沒收。應執行有期徒刑壹年
拾月。扣案之玻璃球吸食器壹支、放置於玻璃球吸食器內用以施
用第二級毒品甲基安非他命所用之吸管貳支及殘渣袋壹只，均沒
收。
    事  實
一、甲○○前因施用毒品案件，經臺灣臺北地方法院於民國89年
    6 月28日以89年度毒聲字第1598號裁定送勒戒處所觀察、勒
    戒後，認無繼續施用毒品之傾向，於89年7 月12日執行完畢
    釋放出所，並經臺灣臺北地方法院檢察署檢察官於89年7 月
    13月以89年度毒偵字第1951號予以不起訴處分確定；又因施
    用毒品案件，經臺灣臺北地方法院於89年11月27日以89 年
    度毒聲字第2908號裁定送勒戒處所觀察、勒戒，認有繼續施
    用毒品傾向，而經臺灣臺北地方法院於89年12月22日以89年
    度毒聲字第3084號裁定令入戒治處所施以強制戒治，嗣經同
    法院於90年7 月25日以90年度毒聲字第1647號裁定停止戒治
    所餘戒治期間付保護管束，而於90年8 月15日停止戒治出所
    ，並於90年12月23日交付保護管束期滿，保護管束未經撤銷
    ，強制戒治視為執行完畢。而其上開施用毒品罪行並經臺灣
    臺北地方法院於90年3 月12日以89年度簡字第1664號簡易判
    決判處有期徒刑5 月確定，並於91年6 月21日執行完畢。又
    因施用毒品案件，經臺灣臺北地方法院於92年9 月4 日以92
    年度訴字第1029號判決分別判處有期徒刑10月、6 月，應執
    行有期徒刑1 年確定，於94年1 月1 日縮刑期滿執行完畢（
    於本案構成累犯）。
二、詎甲○○猶不思戒絕毒癮，明知海洛因、甲基安非他命各為
    毒品危害防制條例所規定之第一級及第二級毒品，仍於前揭
    強制戒治執行完畢釋放後5 年內，分別基於施用第一級毒品
    、第二級毒品之概括犯意，自95年6 月20日上午10時許起至
    同年6 月26日下午3 時7 分為警採尿回溯26小時內之某日時
    止，在其位於臺北縣中和市○○路256 巷12號4 樓住處，以
    將第一級毒品海洛因用水稀釋再用注射針筒施打於身體手臂
    之方式，連續施用第一級毒品海洛因數次；另自95年6 月20
    日上午10時起至同年6 月24日晚上10時許止，在上開住處，
    以將甲基安非他命置於玻璃球吸食器內以火燒烤吸取其生成
    煙霧之方式（起訴書略載為自95年6 月20日上午10時許起至
    95年6 月26日下午3 時7 分為警採尿回溯96小時內之某日時
    止），連續施用第二級毒品甲基安非他命數次。嗣於95年6
    月25日晚上10時10分許，為警在上開住處內，扣得甲○○所
    有，供施用第二級毒品甲基安非他命所用之玻璃球吸食器1
    支、放置於玻璃球吸食器內用以施用第二級毒品甲基安非他
    命所用之吸管2 支（即起訴書上所記載之分裝杓）、殘渣袋
    1 只及友人寄放之電子磅秤1 臺，並採集尿液送驗後，呈甲
    基安非他命及鴉片類之陽性反應，而查悉上情。
三、案經臺北縣政府警察局海山分局報告臺灣板橋地方法院檢察
    署檢察官偵查起訴，經合議庭裁定以簡式審判程序審理。
    理  由
壹、程序方面：
    查本件被告甲○○所犯並非死刑、無期徒刑、最輕本刑為3
    年以上有期徒刑之罪或高等法院管轄第一審案件，而其於準
    備程序進行中，被告先就被訴事實為有罪之陳述，經法官告
    知簡式審判程序之旨，並聽取公訴人及被告之意見後，本院
    認適宜改依簡式審判程序進行，爰依刑事訴訟法第273條之1
    第1項、第284條之1規定，由本院合議庭以裁定由受命法官
    獨任進行簡式審判程序，合先敘明。
貳、實體方面：
一、上開犯罪事實，業據被告甲○○於本院調查、審理時坦承不
    諱（詳本院95年9 月4 日訊問及審判筆錄），而除被告自白
    外，被告為警採集尿液檢體送請臺灣檢驗科技股份有限公司
    以酵素免疫分析法、氣相層析質譜儀分析法鑑驗結果，呈鴉
    片類及甲基安非他命陽性反應，有該公司95年7 月12日出具
    之濫用藥物尿液檢驗報告書1 紙（詳95年度毒偵字第4460號
    卷第39頁）在卷可按，復有玻璃球吸食器1 支、放置於玻璃
    球吸食器內用以施用第二級毒品甲基安非他命所用之吸管2
    支（即起訴書所載之分裝杓）及殘渣袋1 只扣案可資佐證。
    是被告上開自白查與事實相符，堪予採信。本件事證明確，
    被告犯行堪以認定，應依法論科。
二、查被告行為後，刑法業於94年2月2日修正公布，95年7月1日
    起施行，其中與本件有關之第2 條（新舊法比較）、第47條
    （累犯）、第51條第5 款（定執行刑）均業已修正，並刪除
    刑法第56條（連續犯）之規定。按「行為後法律有變更者，
    適用行為時之法律，但行為後之法律有利於行為人者，適用
    最有利於行為人之法律」，修正後刑法第2 條第1 項定有明
    文。此條規定係規範行為後法律變更所生新舊法律比較適用
    之準據法，本身尚無新舊法比較之問題，於新法施行後，應
    一律適用新法第2 條第1 項之規定，為「從舊從輕」之比較
    ，先予敘明。再按本次法律變更，比較時應就罪刑有關之共
    犯、未遂犯、想像競合犯、牽連犯、連續犯、結合犯，以及
    累犯加重、自首減輕暨其他法定加減原因（如身分加減）與
    加減例等一切情形，綜其全部罪刑之結果而為比較（最高法
    院95年5 月23日95年度第8 次刑庭會議決議參照）。茲就本
    件新舊法比較結果說明如下：
(一)按「連續數行為而犯同一之罪名者，以一罪論，但得加重其
    刑至二分之一」，修正前刑法第56條定有明文，此條文經修
    正刪除。亦即被告基於概括犯意所為之數行為，自95年7 月
    1 日起已不再成立連續犯而得論以一罪，而應依具體行為之
    性質論罪。查被告本案所為多次施用第一級毒品及第二級毒
    品犯行均發生於新法施行之前，被告施用第一級毒品及第二
    級毒品所為之各次行為，時間、地點、對象，各均獨立，但
    其時間緊接，所犯係構成要件相同之罪名，主觀上顯係基於
    概括犯意所為，為連續犯，依修正前刑法第56條規定，論以
    一罪，較依新法分論以多次施用第一級毒品及第二級毒品罪
    之結果，對被告較為有利。
(二)另修正後刑法第47條第1 項規定「受徒刑之執行完畢，或一
    部之執行而赦免後，五年以內故意再犯有期徒刑以上之罪者
    ，為累犯，加重本刑至二分之一」，與修正前刑法第47條規
    定「受有期徒刑之執行完畢，或受無期徒刑或有期徒刑一部
    之執行而赦免後，五年以內再犯有期徒刑以上之罪者，為累
    犯，加重本刑至二分之一」不同，亦即若被告再犯者係故意
    犯罪，則修正前、後之規定，均成立累犯，適用修正前之規
    定，對於被告並無不利。
(三)又修正前刑法第51條規定：「數罪併罰，分別宣告其罪之刑
    ，依左列各款定其應執行者：」，其中第5 款規定：「宣告
    多數有期徒刑者，於各刑中之最長期以上，各刑合併之刑期
    以下，定其刑期。但不得逾二十年」，修正後刑法第51條第
    5 款規定：「宣告多數有期徒刑者，於各刑中之最長期以上
    ，各刑合併之刑期以下，定其刑期。但不得逾三十年」，比
    較結果，修正後刑法並非較有利於被告。
(四)綜上，前揭刑法第56條連續犯之刪除、第51條定執行刑之修
    正、第47條累犯規定之變更，乃係科刑規範事項之變更，自
    應依刑法第2 條第1 項規定，為新舊法之比較，而經比較新
    舊法之結果，修正後之規定並未對被告較為有利，是應整體
    適用行為時即修正前之刑法第56條、第51條、第47條等規定
    。另沒收係屬從刑，亦應依此適用修正前之刑法第38條規定
    ，合先敘明。
三、按海洛因、甲基安非他命係毒品危害防制條例第2 條第2 項
    第1 款、第2 款所明定之第一級、第二級毒品，不得非法持
    有、施用。查被告甲○○前因施用毒品案件，經臺灣臺北地
    方法院於89年6 月28日以89年度毒聲字第1598號裁定送勒戒
    處所觀察、勒戒後，認無繼續施用毒品之傾向，於89年7 月
    12日執行完畢釋放出所，並經臺灣臺北地方法院檢察署檢察
    官於89年7 月13月以89年度毒偵字第1951號予以不起訴處分
    確定；又因施用毒品案件，經臺灣臺北地方法院於89年11月
    27日以89年度毒聲字第2908號裁定送勒戒處所觀察、勒戒，
    認有繼續施用毒品傾向，而經臺灣臺北地方法院於89年12月
    22日以89年度毒聲字第3084號裁定令入戒治處所施以強制戒
    治，嗣經同法院於90年7 月25日以90年度毒聲字第1647號裁
    定停止戒治所餘戒治期間付保護管束，而於90年8 月15日停
    止戒治出所，並於90年12月23日交付保護管束期滿，保護管
    束未經撤銷，強制戒治視為執行完畢乙節，有臺灣高等法院
    被告前案紀錄表1 份附卷可按，故而被告於強制戒治執行完
    畢釋放後5 年內再度施用第一級毒品及第二級毒品之行為，
    依毒品危害防制條例第23條第2 項規定，係犯毒品危害防制
    條例第10條第1 項、第2 項之施用第一級、第二級毒品罪。
    又被告施用第一級、第二級毒品前、後之持有第一級、第二
    級毒品犯行，為其施用之高度行為所吸收，均不另論罪。被
    告多次施用第一級毒品、第二級毒品之犯行，均時間緊接、
    方法相近、各觸犯構成犯罪要件相同之罪名，顯均係基於概
    括犯意為之，應均依修正前刑法第56條連續犯之規定論以一
    罪，並均加重其刑。被告所犯施用第一級毒品及施用第二級
    毒品犯行間，犯意各別、罪名有異，應予分論併罰。另被告
    有如事實欄一所示之論罪、科刑及刑之執行紀錄，此有前開
    臺灣高等法院被告前案紀錄表1 份在卷可稽，其受有期徒刑
    之執行完畢，5 年以內故意再犯本件有期徒刑以上之罪，應
    逕依修正前之刑法第47條，論以累犯，並遞加重其刑。爰審
    酌被告曾因施用毒品而觸法，經觀察、勒戒、強制戒治後，
    應知所惕勵，當知悉施用毒品之危害及其違法性，且已有施
    用毒品前科，詎其仍因自制力薄弱，並漠視法令禁制，而連
    續再犯本案，顯不知悛悔，應嚴予非難，兼衡被告於犯後即
    能坦承犯行，而其施用毒品行為於本質上係屬自我戕害行為
    ，反社會性之程度應屬較低等一切情狀，量處如主文所示之
    刑，並依修正前刑法第51條第5 款之規定，定其應執行之刑
    。扣案之玻璃球吸食器1 支、放置於玻璃球吸食器內用以施
    用第二級毒品甲基安非他命所用之吸管2 支（即起訴書所載
    之分裝杓）及殘渣袋1 只，係被告所有供其施用第二級毒品
    甲基安非他命所用之物，業經被告陳明在卷，併依修正前刑
    法第38條第1 項第2 款之規定，於所犯施用第二級毒品罪之
    罪刑宣告項下為沒收之諭知；至於電子磅秤1 臺，被告於本
    院審理時否認為其所有，且非違禁物品，亦無證據證明係被
    告所有供其犯本件犯行所用或供本件犯行預備之物，爰不另
    為沒收之諭知，附此敘明。
據上論斷，應依刑事訴訟法第第273 條之1 第1 項、第299 條第
1 項前段，毒品危害防制條例第10條第1 項、第2 項，刑法第2
條第1 項前段、第11條前段、修正前刑法第56條、修正前刑法第
47 條 、修正前刑法第51條第5 款、修正前刑法第38條第1 項第
2 款，判決如主文。
本案經檢察官吳宗光到庭執行職務。
中    華    民    國    95    年    9     月    18    日
                  刑事第十七庭  法  官  鄭燕璘
以上正本證明與原本無異。
如不服本判決，應於判決送達後10日內，向本院提出上訴狀。
                                書記官  呂紹明
中    華    民    國    95    年    9     月    18    日
附錄本案論罪科刑法條全文：
毒品危害防制條例第10條：
施用第一級毒品者，處6月以上5年以下有期徒刑。
施用第二級毒品者，處3年以下有期徒刑。


司法院資訊處製作；財團法人民間司法改革基金會備份。
